臺灣嘉義地方法院刑事判決
111年度金訴字第104號
公  訴  人  臺灣嘉義地方檢察署檢察官
被      告  許澤榮


上列被告因違反洗錢防制法等案件，經檢察官提起公訴（110年
度偵字第8474號、111年度偵字第436號），被告於準備程序進行
中就被訴事實為有罪之陳述，經告知簡式審判程序意旨，並聽取
公訴人及被告之意見後，本院合議庭裁定由受命法官獨任進行簡
式審判程序，判決如下：
    主      文
戊○○幫助犯洗錢防制法第十四條第一項之洗錢罪，處有期徒刑肆
月，併科罰金新臺幣貳萬元，罰金如易服勞役，以新臺幣壹仟元
折算壹日。 
    事實及理由
一、犯罪事實
    戊○○明知向金融機構申辦金融帳戶及開通其網路銀行帳號均
    係憑密碼驗證，此外別無確認使用者身分方式，是如將金融
    帳戶或其網路銀行帳號與密碼交付不認識之人，等同容任取
    得該金融帳戶或其網路銀行帳號及密碼之人任意使用該金融
    帳戶作為金錢流通之工具，又社會上詐欺案件層出不窮，依
    其社會生活經驗，當可預見將自己所有金融帳戶或其網路銀
    行帳號及密碼交付予不熟識之他人使用，極可能遭詐騙集團
    作為人頭帳戶實施取得贓款及掩飾、隱匿詐欺不法所得去向
    之犯罪工具，因而幫助他人從事詐欺取財罪及洗錢罪，惟仍
    基於縱詐騙集團以其金融帳戶實施詐欺取財犯罪及洗錢罪亦
    不違背其本意之幫助不確定故意，先於民國110年7月12日某
    時許，在嘉義市私立東吳高級職業學校附近交付如附表一編
    號１所示金融帳戶之網路銀行帳號及密碼予真實姓名年籍資
    料不詳綽號「小4」（無證據證明有未滿18歲之人，亦無證
    據證明成員有3人以上）之成年男子，並接續前開犯意而於
    同年月14、15日間之某時許，在同上地點交付附表一編號２
    所示金融帳戶(並與附表一編號１所示金融帳戶合稱本案帳戶
    )之金融卡及密碼予「小4」。嗣「小4」取得本案帳戶資料
    後，「小4」即與所屬該詐騙集團成員共同基於意圖為自己
    不法所有及掩飾、隱匿犯罪所得去向之犯意聯絡，隨即利用
    本案帳戶以如附表二所示方式進行詐騙，得手附表二所示金
    額。
二、證據名稱
  ㈠被告戊○○之自白（警483卷第1頁至第6頁、偵8474卷第19頁至
    第22頁、第79頁至第82頁、第123頁至第125頁、本院卷第83
    頁）。
  ㈡被告與「小4」之通訊軟體對話紀錄與通話紀錄截圖（偵8474
    卷第23頁至第67頁）。
  ㈢被告與「77」及「莊」之通訊軟體對話紀錄截圖（偵8474卷
    第83頁至第117頁）。
　㈣附表一、二「相關卷證及出處」所示證據。　
三、論罪科刑
  ㈠刑法上之幫助犯，係對於犯罪與正犯有共同之認識，而以幫
    助之意思，對於正犯資以助力，而未參與實施犯罪之行為者
    而言（最高法院88年度台上字第1270號判決意旨參照）。刑
    法關於正犯、幫助犯之區別，係以其主觀之犯意及客觀之犯
    行為標準，凡以自己犯罪之意思而參與犯罪，無論其所參與
    者是否犯罪構成要件之行為，皆為正犯，其以幫助他人犯罪
    之意思而參與犯罪，其所參與者，苟係犯罪構成要件之行為
    ，亦為正犯。如以幫助他人犯罪之意思而參與犯罪，其所參
    與者又為犯罪構成要件以外之行為，則為從犯（最高法院95
    年度台上字第3886號判決意旨參照）。被告交付本案帳戶之
    金融卡及密碼與其網路銀行帳號及密碼予「小4」，供「小4
    」所屬詐騙集團不詳成員詐欺附表二所示被害人取得財物之
    用，僅為他人詐欺取財犯行提供助力，尚無證據足以證明被
    告係以自己實施詐欺取財犯罪之意思，或與他人為詐欺取財
    犯罪之犯意聯絡，或有直接參與詐欺取財犯罪構成要件行為
    分擔等情事，被告所為自屬幫助犯詐欺取財之行為。
  ㈡行為人提供金融帳戶金融卡及密碼與網路銀行帳號及密碼供
    他人使用，嗣後被害人雖匯入款項，然此時之金流仍屬透明
    易查，在形式上無從合法化其所得來源，未造成金流斷點，
    尚不能達到掩飾或隱匿特定犯罪所得之來源、去向及所在之
    作用，須待款項遭提領後，始產生掩飾、隱匿之結果。故而
    ，行為人提供金融帳戶提款卡及密碼，若無參與後續之提款
    行為，即非洗錢防制法第2條第2款所指洗錢行為，無從成立
    一般洗錢罪之直接正犯；又金融帳戶乃個人理財工具，依我
    國現狀，申設金融帳戶並無任何特殊限制，且可於不同之金
    融機構申請多數帳戶使用，是依一般人之社會通念，若見他
    人不以自己名義申請帳戶，反而收購或借用別人之金融帳戶
    以供使用，並要求提供提款卡及告知密碼，則提供金融帳戶
    者主觀上如認識該帳戶可能作為對方收受、提領特定犯罪所
    得使用，對方提領後會產生遮斷金流以逃避國家追訴、處罰
    之效果，仍基於幫助之犯意，而提供該帳戶之提款卡及密碼
    ，以利洗錢實行，仍可成立一般洗錢罪之幫助犯（最高法院
    108年台上大字第3101號刑事裁定）。被告智識程度為大學
    畢業(本院卷第19頁)，顯屬智識能力正常之人，且清楚瞭解
    金融帳戶限本人申辦，可以供轉帳、提款、領款之用，亦明
    白不得將其隨意交予他人使用（本院卷第66頁），主觀上當
    有認識他人取得人頭帳戶之目的係為不法用途，金流經由人
    頭帳戶被提領後將產生追溯困難之情，仍提供本案帳戶資料
    以利洗錢實行，亦應屬幫助洗錢之行為。
　㈢核被告所為，係犯刑法第30條第1項前段、第339條第1項之幫
    助犯詐欺取財罪，及刑法第30條第1項前段、洗錢防制法第1
    4條第1項之幫助洗錢罪。被告先後交付本案帳戶予「小4」
    之行為係於同一地點之密接時間內實施，且侵害同一法益，
    則按一般社會健全觀念，各該舉動之獨立性極為薄弱，尚難
    以強行分開，從而在刑法評價上，自應視為數個舉動之接續
    施行，合為包括之一行為予以評價，而認屬包括一罪之接續
    犯。被告以一提供本案帳戶之行為，幫助該詐騙集團分別詐
    欺附表二所示被害人財物及洗錢，係以一行為觸犯數罪名，
    為想像競合犯，應依刑法第55條前段規定，從重以幫助洗錢
    罪處斷。
　㈣被告基於幫助犯意而成立洗錢罪，依刑法第30條第2項規定，
    按正犯之刑減輕之。又被告於本院審理時自白洗錢犯罪，依
    洗錢防制法第16條第2項規定，減輕其刑，並依刑法第70條
    遞減輕之。
  ㈤爰審酌被告對於詐騙集團利用人頭帳戶實行詐欺取財並掩飾
    、隱匿詐欺犯罪所得去向有所預見，竟仍恣意交付本案帳戶
    資料予詐騙集團成員而供幫助犯罪使用，使詐騙集團成員得
    以逃避犯罪之查緝，嚴重擾亂金融交易秩序且影響社會正常
    交易安全，被告所為不啻助長詐欺犯罪風氣並造成附表所示
    告訴人所受財產損害甚鉅，同時增加被害人尋求救濟困難，
    被告犯罪所生危害非淺，並考量被告犯後於審理時尚能坦承
    犯行，惟未與任何被害人達成和解，兼衡其自陳大學畢業之
    智識程度，與配偶離婚、無子女，從事保全，與父親同住並
    照顧父親，家境小康等一切情狀，量處如主文所示之刑，並
    就罰金部分併諭知易服勞役之折算標準。至被告所犯之罪雖
    不得易科罰金，然依刑法第41條第3項之規定，仍得聲請易
    服社會勞動，附此敘明。
  ㈥被告雖自「小4」處取得新臺幣(下同)2000元，惟據被告供述
    係被告另行向「小4」借款而與交付本案帳戶無關，本案並
    無證據證明被告交付本案帳戶獲有報酬而有犯罪所得，自不
    生應予沒收、追徵犯罪所得之問題，併此敘明。
據上論斷，應依刑事訴訟法第273條之1第1項、第299條第1項前
段、第310條之2（依刑事判決精簡原則，僅記載程序法條），判
決如主文。
本案經檢察官王輝興提起公訴，檢察官楊麒嘉到庭執行職務。
中　　華　　民　　國　　111 　年　　5  　 月　　17　　日
                  刑事第八庭  法　官　盧伯璋　　　
以上正本證明與原本無異。
如不服本判決應於收受判決後20日內向本院提出上訴書狀，並應
敘述具體理由；其未敘述上訴理由者，應於上訴期間屆滿後20日
內向本院補提理由書（均須按他造當事人之人數附繕本）「切勿
逕送上級法院」。告訴人或被害人如對於本判決不服者，應具備
理由請求檢察官上訴，其上訴期間之計算係以檢察官收受判決正
本之日期為準。　　　　　　　　　
中　　華　　民　　國　　111 　年　　5 　　月　　17　　日
                              書記官  曹瓊文
附錄本案論罪科刑法條全文：
洗錢防制法第2條
本法所稱洗錢，指下列行為：
一、意圖掩飾或隱匿特定犯罪所得來源，或使他人逃避刑事追
訴，而移轉或變更特定犯罪所得。
二、掩飾或隱匿特定犯罪所得之本質、來源、去向、所在、所
有權、處分權或其他權益者。
三、收受、持有或使用他人之特定犯罪所得。　　
洗錢防制法第14條
有第二條各款所列洗錢行為者，處7 年以下有期徒刑，併科新臺
幣5 百萬元以下罰金。
前項之未遂犯罰之。
前二項情形，不得科以超過其特定犯罪所定最重本刑之刑。
刑法第339條第1項：
意圖為自己或第三人不法之所有，以詐術使人將本人或第三人之
物交付者，處5 年以下有期徒刑、拘役或科或併科50萬元以下罰
金。 　　　　　　　　　　　
附表一：
編號 交付金融帳戶 相關卷證及出處  １ 合作金庫商業銀行股份有限公司帳號000-0000000000000號帳戶（下稱合庫帳戶） ①合庫帳戶個資檢視（警483卷第70頁） ②合作金庫商業銀行南嘉義分行110年8月18日合金南嘉義字第1100002505號函附合庫帳戶客戶基本資料、交易明細（警483卷第50頁至第59頁）　　  ２ 台新國際商業銀行股份有限公司帳號000-00000000000000號帳戶（下稱台新帳戶） ①台新帳戶個資檢視（警483卷第70頁） ②台新國際商業銀行110年8月11日台新作文字第11019580號函附台新帳戶客戶基本資料、交易明細（警483卷第35頁至第49頁） 
附表二：
編號 告訴人  詐騙方式 轉帳時間及轉帳金額 相關卷證及出處   １ 黃○○ 詐騙集團不詳成員於110年7月13日起，以通訊軟體LINE暱稱「任務客服019」邀約黃○○在家輕鬆做兼職，佯稱可於蝦皮購物網站上，虛假下單，幫助蝦皮購物商家提高曝光率賺取佣金云云，致黃○○陷於錯誤，於右列時間，轉帳右列金額至右列帳戶內。 ①110年7月14日下午1時43分許，轉帳399元至台新帳戶。 ②110年7月14日下午2時24分許，轉帳2180元至台新帳戶。 ③110年7月14日下午2時59分許，轉帳1080元至台新帳戶。 ④110年7月15日上午9時48分許，轉帳1549元至合庫帳戶。 ⑤110年7月15日中午12時36分許，轉帳2180元至合庫帳戶。 ①告訴人辛○○之證述（警483卷第14頁至第19頁）。 ②辛○○之內政部警政署反詐騙諮詢專線紀錄表、彰化縣警察局和美分局線西分駐所受理詐騙帳戶通報警示簡便格式表（警483卷第71頁至第76頁）。 ③辛○○提供之通訊軟體對話紀錄及網路銀行交易明細截圖（警483卷第77頁至第95頁）。  ２ 丙○○ 詐騙集團不詳成員於110年7月19日上午10時30分起，以通訊軟體LINEID「shopee4753」邀約丙○○在家輕鬆做兼職，佯稱可於蝦皮購物網站上，虛假下單，幫助蝦皮購物商家提高曝光率賺取佣金云云，致丙○○陷於錯誤，於右列時間，轉帳右列金額至右列帳戶內。 ①110年7月19日上午10時36分許，轉帳30482元至台新帳戶。 ②110年7月19日上午10時38分許，轉帳30482元至台新帳戶。 ①告訴人丙○○之證述（警483卷第20頁至第21頁）。　 ②丙○○之內政部警政署反詐騙諮詢專線紀錄表、新北市政府警察局淡水分局水源派出所受理詐騙帳戶通報警示簡便格式表、金融機構聯防機制通報單（警483卷第97頁至第99頁）。 ③丙○○提供之通訊軟體對話紀錄及網路銀行交易明細截圖（警483卷第100頁至第107頁）。  ３ 庚○○ 詐騙集團不詳成員於110年7月13日晚間6時20分起，以通訊軟體LINEID「shopee302」，暱稱「蝦皮派單客服」邀約庚○○在家輕鬆做兼職，於蝦皮購物網站上，虛假下單，幫助蝦皮購物商家提高曝光率賺取佣金云云，致庚○○陷於錯誤，於右列時間，轉帳右列金額至右列帳戶內。 ①110年7月19日上午10時42分許，轉帳5060元至台新帳戶。 ②110年7月19日上午10時42分許，轉帳5060元至台新帳戶。 ③110年7月19日上午11時2分許，轉帳13000元至台新帳戶。 ①告訴人庚○○之證述（警483卷第23頁至第24頁）。 ②庚○○之內政部警政署反詐騙諮詢專線紀錄表、新北市政府警察局中和分局安平派出所受理詐騙帳戶通報警示簡便格式表、金融機構聯防機制通報單（警483卷第109頁至第112頁）。 ③庚○○提供之網路銀行交易明細截圖及通訊軟體對話紀錄（警483卷第113頁至第120頁）。  ４ 甲○○ 詐騙集團不詳成員於110年7月13日上午6時10分起，以通訊軟體LINE ID「shopee301」邀約甲○○在家輕鬆做兼職，佯稱可於蝦皮購物網站上，虛假下單，幫助蝦皮購物商家提高曝光率賺取佣金云云，致甲○○陷於錯誤，於右列時間，轉帳右列金額至右列帳戶內。 ①110年7月19日上午10時49分許，轉帳10120元至台新帳戶。 ②110年7月19日上午11時0分許，轉帳13000元至台新帳戶。 ①告訴人甲○○之證述（警483卷第25頁至第26頁）。 ②甲○○之內政部警政署反詐騙諮詢專線紀錄表、南投縣政府警察局草屯分局中正派出所受理詐騙帳戶通報警示簡便格式表、金融機構聯防機制通報單（警483卷第122頁至第128頁）。 ③甲○○提供之網路銀行交易明細及通訊軟體對話紀錄截圖（警483卷第129頁至第133頁）。  ５ 乙○○ 詐騙集團不詳成員於110年7月8日上午10時42分起，以通訊軟體LINE ID「shopee2661」邀約乙○○在家輕鬆做兼職，於蝦皮購物網站上，虛假下單，幫助蝦皮購物商家提高曝光率賺取佣金云云，致乙○○陷於錯誤，於右列時間，轉帳右列金額至右列帳戶內。 110年7月19日上午10時51分許，轉帳3700元至台新帳戶。 ①告訴人乙○○之證述（警483卷第27頁至第28頁）。 ②乙○○之內政部警政署反詐騙諮詢專線紀錄表、臺南市政府警察局永康分局復興派出所受理詐騙帳戶通報警示簡便格式表、金融機構聯防機制通報單（警483卷第135頁至第138頁）。 ③乙○○提供之通訊軟體對話紀錄及網路銀行交易明細截圖（警483卷第139頁至第146頁）。  ６ 丁○○ 詐騙集團不詳成員於110年7月15某時起，以通訊軟體LINE邀約丁○○在家輕鬆做兼職，佯稱可於蝦皮購物網站上，虛假下單，幫助蝦皮購物商家提高曝光率賺取佣金云云，致丁○○陷於錯誤，於右列時間，轉帳右列金額至右列帳戶內。 ①110年7月17日上午10時28分許，轉帳1560元至台新帳戶。 ②110年7月17日上午10時59分許，轉帳2890元至台新帳戶。 ③110年7月19日上午10時57分許，轉帳10000元至台新帳戶。 ④110年7月19日上午11時9分許，轉帳18999元至台新帳戶。 ①告訴人丁○○之證述（警483卷第30頁至第31頁）。 ②丁○○之內政部警政署反詐騙諮詢專線紀錄表、臺中市政府警察局清水分局明秀派出所受理詐騙帳戶通報警示簡便格式表、金融機構聯防機制通報單（警483卷第148頁至第151頁）。 ③丁○○提供之網路銀行交易明細及通訊軟體對話紀錄截圖（警483卷第152頁至第158頁）。  ７ 壬○○ 詐騙集團不詳成員於110年7月19日16時起以通訊軟體LINE LINE ID「shopee1312」，暱稱「蝦皮兼職前台客服」邀約壬○○在家輕鬆做兼職，佯稱可於蝦皮購物網站上，虛假下單，幫助蝦皮購物商家提高曝光率賺取佣金云云，致壬○○陷於錯誤，於右列時間，轉帳右列金額至右列帳戶內。 110年7月19日上午11時12分許，轉帳3700元至台新帳戶。 ①告訴人壬○○之證述（警483卷第33頁至第34頁）。 ②壬○○之內政部警政署反詐騙諮詢專線紀錄表、桃園市政府警察局桃園分局埔子派出所受理詐騙帳戶通報警示簡便格式表、金融機構聯防機制通報單（警483卷第160頁至第163頁）。 ③壬○○提供之網路銀行交易明細及通訊軟體對話紀錄截圖（警483卷第165頁至第178頁）。  ８ 己○○ 詐騙集團不詳成員於110年6月14日12時起以通訊軟體LINE暱稱「洋」與己○○聯絡，邀約己○○至「磨珀斯」博奕網站開戶投資，保證獲利云云，致己○○陷於錯誤，於右列時間，轉帳右列金額至右列帳戶內。 ①110年7月14日下午1時53分許，轉帳23000元至台新帳戶。 ②110年7月14日下午1時56分許，轉帳30000元至台新帳戶。 ③110年7月14日下午1時58分許，轉帳21000元(起訴書誤繕為31000元)至台新帳戶。 ①告訴人己○○之證述（警957卷第1頁至第4頁） ②員警製作之己○○受騙匯出紀錄（警957卷第5頁）。　 ③己○○提供之存摺封面影本、通訊軟體對話紀錄截圖（警957卷第6頁至第10頁）。